【裁判字號】    89,交聲,535
【裁判日期】    900109
【裁判案由】    交管條例聲異
【裁判全文】
臺灣板橋地方法院交通事件裁定                    八十九年度交聲字第五三五號
    原處分機關  交通部公路局臺北區監理所板橋監理站
    異  議  人  甲○○
    即受處分人
右列受處分人因違反道路交通管理處罰條例案件，對於交通部公路局臺北區監理所板
橋監理站八十九年十月二十一日板監三字第裁四一－一五三三號裁決（舉發案號：臺
北市政府警察局北市警交大字第ＡＲ0000000號），聲明異議，本院裁定如左
：
    主      文
原處分撤銷。
甲○○，汽車駕駛人，爭道行駛而機器腳踏車，不在規定車道行駛，處罰鍰貳佰元（
新臺幣陸佰元），並記違規點數壹點。
    理      由
一、按汽車駕駛人，爭道行駛而機器腳踏車，不在規定車道行駛者，處二百元（即新
    臺幣六百元）以上六百元（即新臺幣一千八百元）以下罰鍰，並記違規點數一點
    ；又本條例所定罰鍰之處罰，行為人接獲違反道路交通管理事件通知單後，應於
    十五日內，到達指定處所聽候裁決。但行為人認為舉發之事實與違規情形相符者
    ，得不經裁決，逕依各該條款罰鍰最低額，自動向指定之處所繳納結案。再者，
    逕行舉發違反道路交通管理事件，經汽車所有人依通知單之應到案日期前到案，
    並告知違規駕駛人姓名、身分證統一編號及住址者，處罰機關應即另行通知違規
    駕駛人到案依法處理；逾應到案日期，處罰機關應依本條例第八十五條第三項規
    定處罰該汽車所有人，道路交通管理處罰條例第四十五條第十三款、第六十三條
    第一項第一款、第九條第一項、交通管理事件統一裁罰標準及處理細則第二十四
    條分別定有明文。又對於違反道路交通管理處罰條例之行為，逕行舉發者，應按
    已查明之資料填註車牌號碼、車輛種類、車主姓名或名稱及地址，並於通知單上
    方空白處加註逕行舉發之文字後，由舉發機關送達被通知人；處理違反道路交通
    管理事件，有關文書送達之程序，準用刑事訴訟法送達之規定，道路交通管理處
    罰條例第四十條第一項、違反道路交通管理事件統一裁罰標準及處理細則第十一
    條第一項第二款、第五條分別亦有明定。
二、原處分機關係以異議人即受處分人甲○○所有之車牌號碼ＦＵＧ－六○三號重型
    機車，於民國（下同）八十八年九月十日十七時三十一分，經騎乘行經臺北市○
    ○區○○路三段，因爭道行駛，不在規定車道行駛（駛入「禁行機車」車道），
    違反道路交通管理處罰條例第四十五條第十三款（裁決書贅引第一項）之規定，
    經臺北市政府警察局大同分局蘭州派出所警員逕行舉發，而依法裁處；聲明異議
    意旨則以：異議人未收到罰單，並非不繳，不服加倍處罰等語。
三、本件異議人即受處分人甲○○所有之車牌號碼ＦＵＧ－六○三號重型機車，於八
    十八年九月十日十七時三十一分，經騎乘行經臺北市○○區○○路三段，因爭道
    行駛，不在規定車道行駛（駛入「禁行機車」車道），經臺北市政府警察局大同
    分局蘭州派出所警員逕行舉發一節，業為異議人所不否認，且有臺北市政府警察
    局北市警交大字第ＡＲ0000000號舉發違反道路交通管理事件通知單影本
    一紙在卷可稽，堪認屬實；惟本件尚應探究者，厥係異議人所辯未經合法送達舉
    發違反道路交通管理事件通知單是否有據？
四、經查：本件舉發違反道路交通管理事件通知單之送達係採「公示送達」方式，而
    依臺北市政府公報八十九年春字第五十期臺北市政府警察局公示送達公告（八十
    九年二月十四日北市警交字第八九二一七七三八○○號）所載，其固係依違反道
    路交通管理事件統一裁罰標準及處理細則第五條暨刑事訴訟法第五十九條第二款
    （掛號郵寄而不能達到者）之規定辦理公示送達；然原處分機關並未函送郵寄送
    達資料（違反道路交通管理事件通知單郵寄信封），嗣經本院向臺北市政府警察
    局大同分局、臺北保安郵局函查本件違反道路交通管理事件通知單之寄送情形，
    據覆：查無該函件之寄送情形（見臺北保安郵局八十九年十二月二十七日簡函）
    ，則舉發單位嗣以「掛號郵寄而不能達到者」為由而為公示送達，要屬無據，是
    異議人主張本件舉發違反道路交通管理事件通知單未合法送達，致伊未能按期繳
    交罰鍰則屬有據，是原處分機關據以裁罰之違規事實固屬真實，然其漏未審酌本
    件舉發違反道路交通管理事件通知單於裁決前並未合法送達，致異議人喪失於收
    受前開通知單後十五日內自動依最低額繳納罰鍰之利益，應認本件異議為有理由
    ，爰撤銷原處分，並自為裁罰如主文所示，以期適法。
五、據上論結，應依道路交通案件處理辦法第二十條前段，裁定如主文。
中      華      民      國      九十        年    一      月    九      日
                                      臺灣板橋地方法院交通法庭
                                          法  官  陳  鴻  清
右正本證明與原本無異
如不服本裁定，應於送達後五日內向本院提出抗告狀
                                          書記官  林  蔚  然
中      華      民      國      九十        年    一      月    十二    日


司法院資訊處製作；財團法人民間司法改革基金會備份。
